【裁判字號】    99,重訴,46
【裁判日期】    990730
【裁判案由】    拆屋還地等
【裁判全文】
臺灣士林地方法院民事判決              99年度重訴字第46號
原      告  臺北縣淡水鎮公所
法定代理人  庚○○
訴訟代理人  李永裕律師
複代理人    陳力揚律師
複代理人    戊○○
被      告  乙○○即己○○之繼.
            丙○○即己○○之繼.
            甲○○即己○○之繼.
兼上三人
法定代理人  丁○○兼己○○之繼.
上列當事人間請求拆屋還地等事件，本院於民國99年7 月27日言
詞辯論終結，判決如下：
    主      文
被告丁○○應將坐落在臺北縣淡水鎮○○○段油車口小段九二、
九二之一地號土地上如附圖標示編號Ａ部分面積八十二平方公尺
、編號Ｂ部分面積二十三平方公尺之房屋及地上物拆除，並將上
開房屋及地上物占用之土地騰空返還原告。
被告丁○○、甲○○、乙○○、丙○○應連帶給付原告新臺幣捌
拾柒萬柒仟肆佰捌拾元，及自民國九十九年七月十日起至清償日
止，按週年利率百分之五計算之利息。
被告丁○○應給付原告新臺幣壹佰壹拾陸萬佰零肆元及自民國
九十九年七月十日起至清償日止，按週年利率百分之五計算之利
息，暨自民國九十九年七月十日起至返還第一項所示土地之日止
，按月給付原告新臺幣貳萬肆仟壹佰柒拾元。
訴訟費用由原告丁○○負擔百分之七十，餘由被告連帶負擔。
    事實及理由
一、按訴狀送達後，原告不得將原訴變更或追加他訴，但請求之
    基礎事實同一者，不在此限，民事訴訟法第255 條第1 項第
    2 款定有明文。本件原告起訴時原聲明請求：被告丁○○應
    將臺北縣淡水鎮○○○段油車口小段92、92-1地號土地（下
    稱系爭土地）面積分別為130 平方公尺、90平方公尺，門牌
    號臺北縣淡水鎮○○路○ 段22巷14弄15號房屋及其他地上物
    騰空拆除，並將該部分土地返還原告；被告丁○○、己○○
    應連帶給付原告新臺幣（下同）87萬7,480 元、116 萬304
    元及利息。然因己○○業於本件訴訟繫屬前之民國97年6 月
    8 日死亡，經原告於99年6 月7 日具狀聲明撤回對己○○之
    訴，並追加其繼承人甲○○、乙○○、丙○○為被告，改聲
    明為如主文第1 至3 項所示為請求被告丁○○應將如附圖標
    示編號Ｂ部分面積23平方公尺、編號Ａ部分面積82平方公尺
    ，及其上房屋拆除，騰空返還原告；被告丁○○、甲○○、
    乙○○、丙○○應連帶給付原告87萬7,480 元及利息；被告
    丁○○應給付116 萬304 元及利息。核其所為，要屬減縮應
    受判決事項之聲明及訴之追加，然其追加之訴所主張之事實
    與原訴基本事實同一，揆之首揭規定，應認於法尚無不合，
    為可准許。
二、本件被告丁○○、甲○○、乙○○、丙○○經合法通知，均
    未於言詞辯論期日到場，核無民事訴訟法第386 條各款所列
    情形，爰依原告聲請，由其一造辯論而為判決。
三、原告起訴主張：系爭土地為臺北縣淡水鎮所有，並由原告管
    理，被告丁○○以其配偶己○○為連帶保證人，與原告就系
    爭土地簽訂租賃契約（下稱系爭租賃契約），約定租期自92
    年1 月1 日起至94年12月31日止，租金每月2 萬4,173 元，
    按每年3 、6 、9 、12月分4 期繳納，逾期租金在3 個月以
    上者，一律照欠額加收10％。詎被告簽約後，僅繳納92年1
    至3 月之租金，其後即未再繳納。而系爭租賃契約期滿後，
    原告曾發函要求被告騰空地上物並交還土地，惟未獲置理，
    是丁○○使用系爭土地，為無法律上之權源，自有拆除系爭
    房屋並返還土地予原告之義務，且其無權占有系爭土地，亦
    應依法給付相當於租金之不當得利。己○○為系爭租賃契約
    之連帶保證人，其前已於97年6 月8 日死亡，被告丁○○、
    甲○○、乙○○、丙○○為其繼承人，應就己○○之保證債
    務負連帶清償責任。為此，依民法第767 條、租賃契約、連
    帶保證、繼承、不當得利與侵權行為之法律關係，請求被告
    給付等語，並聲明請求判決如主文第1 至3 項所示。至被告
    則經合法通知，惟均未於言詞辯論期日到場，亦未提出書狀
    作何聲明或陳述。
四、查原告主張之上開事實，業據提出土地登記謄本、基地租賃
    契約、原告95年5月12日函、原告95年1月12日函、戶籍謄本
    等文書及現場照片為證，並經本院履勘，復囑託臺北縣淡水
    地政事務所現場測量並繪製如附圖所示之複丈成果圖，附卷
    可稽。且被告經合法送達，然未到庭陳述，亦未提出書狀為
    何聲明或答辯，依據民事訴訟法第280 條第3 項、第1 項規
    定，應視為對於原告主張之事實已有自認，自堪信原告主張
    為真正。
五、按「所有權人對於無權占有或侵奪其所有物者，得請求返還
    之；對於妨害其所有權者，得請求除去之。」，民法第767
    條定有明文。系爭土地為原告所有，而被告吳讚聲於租賃契
    約期滿後，仍以其所有之系爭房屋與地上物占用系爭土地如
    附圖標示Ａ部分面積82平方公尺、標示Ｂ部分面積23平方公
    尺之土地，並未舉證證明有何占有使用之正當權源，即屬無
    權占有，原告本於所有權人之地位，援引民法第767 條前段
    及中段所有物返還請求權及所有權妨害排除請求權之規定，
    請求被告丁○○將占用系爭土地上開位置、面積之房屋及地
    上物拆除，將占用之該部分土地返還予原告，於法即屬有據
    。
六、原告與被告丁○○所簽訂之基地租賃契約書約定由原告將系
    爭土地出租與被告丁○○，被告丁○○每月應付租金為2 萬
    4,173 元，其於租期內積欠原告之租金及違約金數額各為79
    萬7,709 元、7 萬9,771 元，合計為87萬7,480 元，己○○
    為該契約債務之連帶保證人，被告均為己○○之繼承人，依
    據修正前民法第1153條規定之繼承法律關係，應就己○○對
    原告所負此項債務負連帶責任，則原告主張依據租賃契約及
    繼承之法律關係，訴請被告連帶給付87萬7,480 元，尚無不
    合。
七、第按「因故意或過失，不法侵害他人之權利者，負損害賠償
    責任。」；「負損害賠償責任者，除法律另有規定或契約另
    有訂定外，應回復他方損害發生前之原狀。因回復原狀而應
    給付金錢者，自損害發生時起，加給利息。」；「應付利息
    之債務，其利率未經約定，亦無法律可據者，週年利率為百
    分之五。」，民法第184 條前段、第213 條第1 項、第2 項
    及第203 條定有明文。被告丁○○於租賃期間至94年12月31
    日屆滿後，負有返還租賃標的物之義務，其嗣後繼續占有原
    承租之系爭土地面積各130 平方公尺、90平方公尺，為無正
    當之法律權源，已侵害原告就系爭土地之所有權，致原告受
    有同額租金收入之損害，自得請求被告丁○○給付侵權行為
    損害賠償，而被告丁○○占用系爭土地迄今已逾4 年，原告
    請求被告丁○○給付4 年期間，按與租約約定相同之租金數
    額計算之損害116 萬304 元，核未逾其得請求之數額，應認
    有據。
八、被告應對原告負上開金錢給付之義務，其中被告應連帶給付
    之87萬7,480 元為定期給付且已逾期，被告丁○○應給付之
    損害賠償116 萬304 元，則應自損害發生時起附加利息給付
    ，且經原告起訴請求後迄今未付，應負遲延責任，依據民法
    第229 條第1 項、第233 條及第203 條規定，原告並請求被
    告自民事訴之聲明更正一狀送達被告翌日即99年7 月10日起
    至清償日止，各按年息5 ％計算之利息，亦未逾其得請求之
    範圍，為可許之。
九、從而，原告主張依據民法第767 條、租賃契約、連帶保證、
    繼承及侵權行為損害賠償之法律關係，請求被告拆屋還地及
    給付損害賠償如其聲明所示，為有理由，應予准許。至原告
    另主張依據不當得利請求被告丁○○返還無權占有之利益部
    分，因其此部分之請求，依據其主張之侵權行為損害賠償請
    求已可得全數勝訴之判決，即無庸別為論斷，應予敘明。
十、據上論結，原告之訴為有理由，依民事訴訟法第385 條第1
    項前段、第78條、第85條第2 項判決如主文。
中    華    民    國    99    年    7     月    30    日
                  民事第二庭  法  官  蕭錫証
以上正本證明與原本無異。
如對本判決上訴，應於判決送達後20日內向本院提出上訴狀；若
委任律師提起上訴者，應一併繳納上訴審裁判費，否則本院得不
命補正逕行駁回上訴。
中    華    民    國    99    年    8     月    2     日
                              書記官  何婉菁

司法院資訊處製作；財團法人民間司法改革基金會備份。
